臺灣桃園地方法院刑事判決
111年度交簡上字第261號
上  訴  人  臺灣桃園地方檢察署檢察官
被      告  李雲華


上列上訴人因被告公共危險案件，不服本院民國111年6月21日所
為111年度審交簡字第172號第一審刑事簡易判決（起訴案號：11
0年度偵字第43462號），提起上訴，本院管轄之第二審合議庭判
決如下：
    主      文
原判決關於緩刑部分撤銷。
李雲華緩刑貳年，緩刑期間付保護管束，並應自本判決確定之日
起壹年內向公庫支付新臺幣陸萬元，及應接受法治教育課程參場
次。
其餘上訴駁回。
    事實及理由
一、本案經本院第二審合議庭審理結果，認原審刑事簡易判決除
    緩刑部分（詳後述）以外，其認事用法及量刑均無不當，應
    予維持，並引用原審刑事簡易判決記載之事實、證據及理由
    （詳如附件所示），並補充證據：被告李雲華於本院準備程
    序及審理中之供述及自白。
二、檢察官上訴意旨略以：被告雖於審理時坦承其車禍發生後未
    留在現場之事實，然考量被告於警詢及偵訊中均否認有肇事
    逃逸犯行，且未與告訴人邱鈺涵、被害人施旻志達成和解，
    被告於審理時係為減輕、脫免刑責始坦承犯行，足徵其犯後
    態度不良，衡諸被告於本案應負責任、犯後態度、被害人所
    受損害等情，原審量刑有過輕之嫌，又被告因法治觀念有所
    錯誤而涉本案犯行，為確保其能記取教訓並建立正確觀念，
    避免再犯，實有諭知附條件緩刑之必要，原審判決未諭知附
    條件緩刑，且未說明任何理由，尚有未恰，故請將原判決撤
    銷，更為適當合法之判決等語。
三、駁回上訴之說明
　㈠關於刑之量定，係實體法上賦予法院得為自由裁量之事項，
    此等職權之行使，在求具體個案不同情節之妥適，倘法院於
    量刑時，已以行為人之責任為基礎，並斟酌刑法第57條各款
    所列情狀，而未逾越法定範圍，又無明顯濫權情形，即不得
    任意指為違法或不當。
　㈡原審認被告犯刑法第185條之4第1項前段駕駛動力交通工具發
    生交通事故致人傷害而逃逸罪，且就被告所為犯行之犯罪情
    節及量刑基礎於判決理由中具體說明（詳如附件所示），量
    處有期徒刑6月，並諭知易科罰金之折算標準為以新臺幣（
    下同）1,000元折算1日，其認事用法並無違誤，且已以行為
    人之責任為基礎，審酌刑法第57條各款所列情狀而為刑之量
    定，並無明顯違法情事。上訴意旨所指被告所應負責任、犯
    後態度、被害人所受損害等，均已為原審於量刑時詳加考量
    ，其刑度係在法定範圍內量處，且無顯屬濫用裁量權之情形
    。從而，檢察官提起上訴主張原審量刑過輕，為無理由，應
    予駁回。
四、撤銷原判決關於緩刑部分及為附條件緩刑諭知之說明
　㈠緩刑係附隨於有罪判決之非機構式刑事處遇，其主要目的在
    達成受有罪判決之人在社會中重新社會化之人格重建功能，
    此為緩刑宣告須附帶宣告緩刑期間之意義所在。再者，緩刑
    制度首重再犯罪之預防，唯有對受判決人本身充分瞭解，例
    如依其過去生涯，可知犯罪行為人所曾接受之教育，從犯罪
    狀態瞭解行為人之行為動機、目的，從犯罪後態度推知行為
    人對其行為之看法，從生活狀況與環境推測其將來發展等，
    才能判斷其在緩刑期間與之後生活中是否會再犯罪。亦即藉
    由前述各種因素對犯罪行為人為整體評價，作為法院判斷該
    行為人是否適宜被宣告緩刑，及進一步依個案情況決定緩刑
    期間，及所應採取之積極協助措施，並將之作為緩刑宣告之
    負擔或條件。
　㈡原審考量被告前未曾因故意犯罪受有期徒刑以上刑之宣告，
    認被告因短於思慮，致罹本罪，然犯後業已坦承犯行，尚具
    悔意，堪認其歷此偵審暨科刑之教訓後，當知所警惕，信無
    再犯之虞，依刑法第74條第1項第1款規定，宣告緩刑2年，
    固非無見。惟被告係因法治觀念薄弱而為本案駕駛動力交通
    工具發生交通事故致人傷害而逃逸犯行，且並未積極填補被
    害人施旻志、告訴人邱鈺涵所受之損害，為確保被告能記取
    教訓，並建立尊重法治之正確觀念，避免再犯，本院認除上
    述緩刑宣告以外，另有課予被告一定負擔之必要，原審判決
    之緩刑宣告未課予被告任何負擔、條件，容有未恰，檢察官
    提起上訴主張原判決宣告緩刑未附條件而不當，為有理由，
    應由本院將原判決關於緩刑部分予以撤銷改判。
　㈢被告未曾因故意犯罪受有期徒刑以上刑之宣告，此有臺灣高
    等法院被告前案紀錄表在卷可稽。被告之素行尚可，且其於
    原審、本院第二審審理中均坦承犯行，其係因一時失慮致罹
    刑章，經此偵審程序及科刑之教訓，當能知所警惕而無再犯
    之虞，應無逕對其施以短期自由刑之必要。又本案被害人施
    旻志於警詢中表示不欲提出任何告訴（見偵字卷第22頁），
    告訴人邱鈺涵則於檢察事務官詢問時表明撤回告訴（見偵字
    卷第137頁、第139頁）。本院綜合考量上情，認被告上開所
    受宣告之刑以暫不執行為適當，是依刑法第74條第1項第1款
    規定，併予宣告緩刑2年，以啟自新。而為使被告從本案中
    深切記取教訓，避免其再度犯罪，依刑法第74條第2項第4款
    之規定，命被告應自本判決確定之日起1年內向公庫支付6萬
    元，及依同條項第8款之規定，課予被告預防其再犯所為之
    必要命令，即命被告應接受法治教育課程3場次，再依刑法
    第93條第1項第2款規定，諭知被告於緩刑期間付保護管束，
    冀能使被告確實明瞭其行為所造成之危害，並培養正確法治
    觀念。倘被告違反上開應行負擔之事項且情節重大，依刑法
    第75條之1第1項第4款規定，其緩刑之宣告仍得由檢察官向
    本院聲請撤銷，附此敘明。
據上論斷，應依刑事訴訟法第455條之1第1項、第3項、第368條
、第369條第1項、第373條，判決如主文。
本案經檢察官楊挺宏提起公訴，檢察官劉仲慧提起上訴，檢察官
李信龍到庭執行職務。
中　　華　　民　　國　　111 　年　　11　　月　　16　　日
                  刑事第二十庭審判長法　官　林蕙芳
                                    法  官  張羿正
                                    法  官  陳布衣
　　　　　　　　　　　　　　　　　　
以上正本證明與原本無異。
不得上訴。
　　　　　　　　　　　　　　　      書記官　蔡昌霖
中　　華　　民　　國　　111 　年　　11　　月　　16　　日
附件：
臺灣桃園地方法院刑事簡易判決
                                  111年度審交簡字第172號
公  訴  人  臺灣桃園地方檢察署檢察官
被      告  李雲華　男　民國00年0月00日生
　　　　　　　　　　身分證統一編號：Z000000000號
　　　　　　　　　　住○○市○○區○○街00巷0弄00號
上列被告因肇事遺棄案件，經檢察官提起公訴（110 年度偵字第
43462 號），嗣因被告於本院準備程序中自白犯罪（111 年度審
交訴字第60號），本院合議庭裁定由受命法官獨任逕以簡易判決
處刑如下：
    主  文
李雲華犯駕駛動力交通工具發生交通事故，致人傷害逃逸罪，處
有期徒刑陸月，如易科罰金，以新臺幣壹仟元折算壹日。緩刑貳
年。
    事實及理由
一、犯罪事實：
    本案犯罪事實引用檢察官起訴書之記載（如附件）。
二、證據名稱：
  ㈠被告李雲華於警詢、偵訊及本院準備程序時之自白。
  ㈡告訴人邱鈺涵、證人施旻志於警詢及偵訊時之證述。
  ㈢天成醫療社團法人天晟醫院診斷證明書、長慎醫院診斷證明
    書、道路交通事故現場圖、道路交通事故調查報告表㈠、㈡、
    肇事現場暨車損蒐證照片、監視錄影畫面、公路監理電子閘
    門車號查詢機車車籍資料、證號查詢機車駕駛人資料。
三、論罪科刑：
  ㈠核被告所為，係犯刑法第185 條之4 第1 項前段之駕駛動力
    交通工具發生交通事故，致人傷害逃逸罪。
  ㈡爰審酌被告駕車肇事致人受傷，竟不為救護或必要之處置，
    逕行騎乘機車離開現場，罔顧傷者安危，所為實不足取。惟
    念其犯後坦承犯行，兼衡以被告之素行暨告訴人所受傷勢非
    鉅等一切情狀，量處如主文所示之刑，並諭知易科罰金之折
    算標準。
  ㈢查被告前未曾因故意犯罪受有期徒刑以上刑之宣告，此有臺
    灣高等法院被告前案紀錄表在卷可憑，念其因短於思慮，致
    罹本罪，然犯後業已坦承犯行，尚具悔意，堪認其歷此偵審
    暨科刑之教訓後，當知所警惕，信無再犯之虞，本院認所宣
    告之刑以暫不執行為適當，爰依刑法第74條第1 項第1 款規
    定，宣告緩刑2 年，以啟自新。
四、應適用之法條：
　　依刑事訴訟法第449 條第2 項、第3 項、第454 條第2 項，
    刑法第185 條之4 第1 項前段、第41條第1 項前段、第74條
    第1 項第1 款，逕以簡易判決處刑如主文。
五、如不服本判決，應於判決送達後20日內，向本院提出上訴狀
    ，上訴本院合議庭。
中　　華　　民　　國　　111 　年　　6 　　月　　21　　日
                    刑事審查庭    法　官　呂曾達
以上正本證明與原本無異。
如不服本判決，應於判決送達後20日內向本院提出上訴狀（應附
繕本）。
    　　　　　　　　　　　　　　　書記官　楊淨雲
中　　華　　民　　國　　111 　年　　6 　　月　　21　　日
附錄本案論罪科刑依據之法條：
中華民國刑法第185 條之4
駕駛動力交通工具發生交通事故，致人傷害而逃逸者，處6 月以
上5 年以下有期徒刑；致人於死或重傷而逃逸者，處1 年以上7
年以下有期徒刑。
犯前項之罪，駕駛人於發生交通事故致人死傷係無過失者，減輕
或免除其刑。
附件：
臺灣桃園地方檢察署檢察官起訴書
                                    110年度偵字第43462號
　　被　　　告　李雲華　男　57歲（民國00年0月00日生）
　　　　　　　　　　　　住○○市○○區○○街00巷0弄00號
　　　　　　　　　　　　國民身分證統一編號：Z000000000號
上列被告因肇事逃逸案件，業經偵查終結，認應提起公訴，茲將
犯罪事實及證據並所犯法條分述如下：
　　　　犯罪事實
一、李雲華（所涉過失傷害罪嫌，另為不起訴處分）於民國110年
    10月5日下午1時3分許，搭載暱稱「阿華」之友人騎乘車牌號
    碼000-0000號普通重型機車，沿桃園市中壢區新中北路往中原
    大學方向行駛，行經同市區新中北路與新中2街口時，本應注意
    車前狀況，隨時採取必要之安全措施，而依當時天候晴、日
    間自然光線、柏油路面乾燥、無缺陷、無障礙物且視距良好
    ，並無不能注意之情事，竟疏未注意及此，不慎自後追撞施
    旻志（未據告訴）騎乘之車牌號碼000-0000號普通重型機車發
    生碰撞，後方適有邱鈺涵騎乘車牌號碼000-000號普通重型機
    車見狀緊急煞車而自摔倒地，施旻志因而受有右側大腿擦挫傷之
    傷害；邱鈺涵則受有右側肩膀挫傷、右側肩膀擦傷、右側手
    肘擦傷、右側膝部擦傷、右側膝部挫傷、右側小腿擦傷等傷
    害。詎李雲華明知肇事後，竟基於肇事逃逸之犯意，未待警
    方到場處理，亦未為任何救護行為，即逕自騎乘機車逃離現
    場，嗣經警據報到場處理，始循線查悉上情。
二、案經邱鈺涵訴由桃園市政府警察局中壢分局報告偵辦。
　　　　證據並所犯法條
一、證據清單及待證事實
編號 證據名稱 待證事實 ㈠ 被告李雲華於警詢及偵查中之供述 被告坦承車禍發生後，未留在現場之事實，惟矢口否認有肇事逃逸之犯行，辯稱：當時碰撞後，伊胸口很痛、呼吸不順，就跟暱稱「阿華」說幫伊處理一下，因伊很難過就先自己騎機車就醫，所受傷勢為肋骨內出血，有去震天堂中醫診所就醫，後來暱稱「阿華」的友人與告訴人邱鈺涵處理的不愉快就離開現場云云。 ㈡ 告訴人邱鈺涵於警詢及偵查中之指訴 證明為閃避被告與證人施旻志車禍而自摔，事後聽聞被告向暱稱「阿華」的友人表明有酒駕，請「阿華」留在現場即自行騎車離去，警察到場時，「阿華」亦已離去之事實。 ㈢ 證人施旻志於警詢中之證述 證明與被告發生車禍後，有向被告表明已報警，但被告將其暱稱「阿華」之友人留在現場後即離去之事實。 ㈣ 道路交通事故現場圖、道路交通事故調查報告表㈠㈡、監視器影像截圖照片及現場照片各1份 被告於上揭時、地，騎車與證人施旻志發生車禍，後方之告訴人邱鈺涵見狀自摔倒地之事實。 ㈤ 天成醫療社團法人天晟醫院診斷證明書、長慎醫院診斷證明書各1紙 告訴人邱鈺涵、證人施旻志因上揭車禍分別受有前揭傷害之事實。 
二、核被告所為，係犯刑法第185條之4之第1項前段駕駛動力交
    通工具發生交通事故致人受傷而逃逸罪嫌。
三、依刑事訴訟法第251條第1項提起公訴。
　　此　  致
臺灣桃園地方法院
中　　華　　民　　國　 111　　年　　1 　　月　　24　　日
                              檢察官  楊  挺  宏
本件正本證明與原本無異
中　　華　　民　　國　 111　　年　　1 　　月　　27　　日
                              書記官  林  敬  展